臺灣士林地方法院刑事判決　　　　　　　　　　　　　九十三年度易字第六四０號
　　公　訴　人　臺灣士林地方法院檢察署檢察官
　　被　　　告　乙○○
右列被告因恐嚇案件，經檢察官提起公訴（九十三年度偵字第六００九號），經訊問
被告後，被告為認罪之答辯，本院合議庭裁定由受命法官獨任進行簡式審判程序並判
決如左：
    主  文
乙○○共同以強暴、脅迫使人行無義務之事，未遂，處有期徒刑捌月。
    事  實
一、馮明文（所涉強制罪部分另經檢察官通緝中）乃係某工程公司股東，而乙○○乃
    係馮明文混黑道手下之小弟。緣於民國九十二年十二月間，馮明文因欲為所投資
    之工程公司招攬工程生意，乃與其手下小弟乙○○及姓名年籍均不詳綽號「阿發
    」、「阿忠」之成年男子謀以前往合法廠商正在施作之工地直接恐嚇索討工程承
    作，藉以使合法廠商將部分工程轉包予馮明文所投資之工程公司方式，承包工程
    賺取利益（並非要求無對價之財物，故無不法所有或為不法利益之意圖），謀議
    既定，四人遂基於強制之犯意聯絡，明知位於臺北市○○區○○街二三二號「月
    光花園」建築工地（下簡稱「月光花園工地」）承包廠商，並無任何法律上義務
    必須將所承包工程轉包予馮明文，仍由馮明文指示乙○○前往位於臺北市○○區
    ○○街二三二號「月光花園」建築工地向廠商要求承包工程。乙○○乃先於同年
    十二月十八日下午二時三十分許，帶同「阿發」，二人共同前往「月光花園工地
    」工務所內，適工地主任甲○○在場，乙○○乃向甲○○稱：「我們是在地兄弟
    ，我老大要承包工程，你們有沒有工程可以作」而以此使人以為馮明文等人乃係
    不良幫派份子，如果不遵從將會有自由、財產等不利益之脅迫言語恐嚇月光工程
    合法廠商，欲使「月光花園工地」廠商將工程轉包馮明文而行無義務之事，並留
    下馮明文行動電話後離去。然「月光工程工地」廠商始終並未回應，馮明文乃又
    指示乙○○等人接續於：（一）同年月二十日下午三時三十分，由乙○○與「阿
    忠」、「阿發」共同至「月光花園工地」工務所內，由「阿忠」向當時在場之工
    務主任甲○○以：「怎麼沒有打電話給我們，不要讓我們再來第三次，如果來第
    三次，就要你們工地停工」等明示如果不從伊等要求將遭致工地財物損害之脅迫
    言語，恐嚇「月光花園工地」廠商後，駕車離去。（二）同年月二十二日下午一
    時五十分許，仍由乙○○與「阿忠」、「阿發」共同至「月光花園工地」工務所
    內，由「阿忠」以不法腕力之強暴方式，踹工務所桌子一腳（未達毀損程度），
    並向當時在場之工務主任甲○○以：「叫你們打電話為何不打，明天你們工地馬
    上給我停工，否則會出事情」等明示如果不從伊等要求將遭致工地財物損害之脅
    迫言語，恐嚇「月光花園工地」廠商後，駕車離去，而接續多次以強暴、脅迫方
    式欲使「月光花園工地」廠商轉包工程而行無義務之事。嗣於同年月二十三日上
    午十時三十分許，由乙○○獨自一人經過「月光花園工地」時，發現工地仍在施
    工，乃向當時在場之工地副主管丙○○恐嚇稱：「你們到底跟我們上面講好沒有
    ，如果沒有為何不停工，不要讓我為難，如果下午上面找我，我還是要來」等語
    之際，由丙○○聯絡甲○○報警後，當場查獲，其等使「月光花園工地」廠商行
    無義務之事因而不遂。
二、案經甲○○、丙○○訴由臺北市政府警察局北投分局報請臺灣士林地方法院檢察
    署檢察官偵查起訴。
    理  由
一、右開犯罪事實，業據被告乙○○於本院準備程序及審理時坦承不諱（本院卷第二
    一至二二頁訊問筆錄、第二九頁審判筆錄參照），核與告訴人丙○○（偵查卷第
    二五至二七頁偵訊筆錄、第四三至四四頁訊問筆錄參照）、甲○○（偵查卷第二
    八至二九頁偵訊筆錄、第四三至四四頁訊問筆錄參照）於警訊、偵查中所述情節
    相符，並有被告等人踢歪工務所桌子之現場照片一紙（偵查卷第三０頁參照）在
    卷可稽，應可認定。本件事證明確，被告犯行堪以認定。
二、按刑法第三百零四條第一項稱「強暴」者，乃以實力不法加諸他人之謂，惟不以
    直接施諸於他人為必要，即間接施之於物體而影響於他人者，亦屬之（最高法院
    八十六年度台非字第一二二號判決參照），本件被告等以腳踹踢工務所桌子，已
    屬以不法腕力、實力加諸物體，意欲使人懼怕而從己意，而該當之強暴方式甚明
    。又按刑法第三百零四條係指以現實的加害相要脅，迫使人行具體的無義務之事
    ，而刑法第三百零五條所謂以加害生命、身體、自由、名譽、財產之事恐嚇他人
    ，則以告知將來的惡害為已足，雖亦常有如為一定行為或不為一定行為將有如何
    之惡害等言詞，亦僅係抽象的恫嚇，與現實具體的強制有別，最高法院八十五年
    臺上字第六二四八號判決意旨可資參照。再者，刑法第三百零五條之恐嚇危害安
    全罪，係指單純以將來加害生命、身體、自由、名譽、財產之事，恐嚇他人致生
    危害於安全者而言，如對於他人之生命、身體等，以現實之強暴、脅迫手段加以
    危害要挾，使人行無義務之事或妨害人行使權利，即應構成刑法第三百零四條之
    強制罪，縱有恐嚇行為，亦僅屬犯強制罪之手段，無更論以恐嚇危害安全罪之餘
    地，最高法院八十四年度臺非字第一九四號判決亦可資參照。被告因要求「月光
    花園工地」廠商轉包工程未得回應，竟協同多人前往自稱道上兄弟，恫嚇工地廠
    商應與馮明文聯絡，否則會讓工地停工，然「月光花園工地」廠商並無任何轉包
    工程之義務，被告竟以強暴、脅迫之恐嚇危害安全方法，使「月光花園工地」廠
    商行無義務之事，衡諸前揭說明，應屬於強制罪範圍，而非單純之恐嚇危害安全
    問題，自應論以強制未遂罪，而不必再論恐嚇危害安全罪。是核被告乙○○所為
    ，係犯刑法第三百零四條第二項、第一項強制未遂罪。公訴人起訴雖認被告所犯
    係第三百零五條之恐嚇罪，然本件事實並非僅單純恐嚇罪可言，且論以強制未遂
    後不必再論以恐嚇危害安全罪已如前述，起訴意旨容有未洽，惟公訴到庭檢察官
    並於本院準備程序及審理時，當庭更正補充起訴法條為刑法第三百零四條之強制
    未遂罪，本院亦當庭告知被告此項更正後之新罪名，本院自得逕以強制未遂論罪
    ，而無庸再為起訴法條之變更。被告與馮明文、年籍不詳綽號「阿忠」、「阿發
    」之成年男子間有犯意聯絡及行為分擔，為共同正犯，又其已著手於強制犯行之
    實施，然未達到使戚正華返家之結果，係屬未遂，依刑法第二十六條前段規定減
    輕其刑。又行為人就同一犯罪構成事實，以單一行為之數個舉動接續進行，以實
    現一個犯罪構成要件，並侵害同一法益者，乃為接續犯，最高法院七十三年臺上
    字第一九五七號判決意旨可資參照。被告以強暴、脅迫方法欲使「月光花園工地
    」廠商行無義務之事，雖係接續數天，多次前往「月光花園工地」所為，而對話
    之對象又有被害人丙○○、甲○○二人，但其主要目的均係要求「月光花園工地
    」廠商能夠將工程部分轉包予馮明文，主觀對象僅為「月光花園工地」廠商或經
    營者一人，侵害法益均係同一，應屬單一罪之接續犯，並無涉及連續犯或想像競
    合犯之問題。公訴意旨認係連續犯，容有未洽，應予更正。爰審酌被告不思以正
    當途徑承攬工程，竟夥同他人以類似黑社會劃定地盤圍事方式，用強暴、脅迫恐
    嚇合法廠商轉讓工程，嚴重影響合法廠商權益及社會上產業之正常發展，乃社會
    治安不良之大蠹，惟念其犯後尚能坦承所有犯行，且本次乃係智識不高，屈從上
    級大哥指示所為，於本院審理時業已深表悔悟，態度甚佳，犯行本身造成損害不
    大，及其犯罪之動機、目的、手段，犯罪時所受之刺激、其品性、生活狀況等一
    切情狀，量處如主文所示之刑，以示懲儆。
三、據上論斷，應依刑事訴訟法第二百七十三條第一項、第二百九十九條第一項前段
    ，刑法第二十八條、第三百零四條第二項、第一項、第二十六條前段，罰金罰鍰
    提高標準條例第一條前段，判決如主文。
本案經檢察官盧美如到庭執行職務。
中　　　華　　　民　　　國　　九十三　　年　　 十二 　　月　　 三十 　　日
             　　　　　    　　　　　　 臺灣士林地方法院刑事第七庭
　　                   　　　　　           法  官 王　沛  雷
右正本證明與原本無異。
如不服本判決，應於判決送達後十日內，向本院提出上訴狀。
                                            書記官 詹  志  鵬
中　　　華　　　民　　　國　　九十三　　年　 　十二　 　月　　三十一　　日
附錄本案論罪科刑法條：
中華民國刑法第三百零四條
    以強暴、脅迫使人行無義務之事或妨害人行使權利者，處三年以下有期徒刑、拘
    役或三百元以下罰金。
    前項之未遂犯罰之。
